【裁判字號】    98,交易,16
【裁判日期】    980630
【裁判案由】    過失傷害
【裁判全文】
臺灣屏東地方法院刑事判決              98年度交易字第16號
公  訴  人  臺灣屏東地方法院檢察署檢察官
被      告  甲○○
上列被告因過失傷害案件，經檢察官提起公訴（98年度調偵字第
42號），本院判決如下：
    主  文
甲○○犯業務過失傷害罪，處有期徒刑肆月，如易科罰金，以新
臺幣壹仟元折算壹日。緩刑貳年。
    事  實
一、王宗廉係寶生股份有限公司之員工，係營業小貨車之司機，
    為從事駕駛業務之人；其於民國97年9 月6 日中午12時30分
    許，駕駛寶生股份有限公司所有車牌號碼為9D-9246 之自用
    小貨車，沿屏東縣屏東市○○○路○ 段由南往北行駛，行經
    屏東縣屏東市○○○路○ 段463 號前路口時，本應注意行車
    前應注意煞車裝置須詳細檢查確實有效，並應注意該路段之
    行車時速不得超過50公里，且汽車行駛時，駕駛人應注意車
    前狀況及兩車併行之間隔，並隨時採取必要之安全措施，而
    依當時日間自然光線、天候晴、柏油路面、無障礙或其他缺
    陷、視距良好，且依其智識、能力，並無不能注意之情形，
    竟於行車前疏未檢查煞車裝置，且行車時速亦超過50公里，
    而未能採取必要之安全措施，以致從後直接撞擊等待紅燈臨
    停於上開路口機車待停區後方由丙○○駕駛搭載乙○○之車
    牌號碼為8M-3272 之自用小客車，以致丙○○受有左膝及下
    背部挫傷、頭部外傷等傷害；乙○○受有頸部挫傷等傷害（
    於本院審理時撤回傷害告訴）。甲○○肇事後仍停留現場，
    於有偵查犯罪權限之機關及公務員發覺其犯罪前，即主動向
    據報前往處理之員警自承係其駕車發生前揭車禍並接受裁判
    ，進而查悉上情。
二、案經丙○○及乙○○訴由屏東縣政府警察局屏東分局報請臺
    灣屏東地方法院檢察署檢察官偵查起訴。
    理  由
一、本件被告甲○○犯係死刑、無期徒刑、最輕本刑為3 年以上
    有期徒刑以外之罪，其於本院準備程序中就前揭被訴事實為
    有罪之陳述，經告知簡式審判程序之旨，並聽取其與公訴人
    之意見後，本院認無不得或不宜改依簡式審判程序進行之處
    ，爰依刑事訴訟法第273 條之1 第1 項、第284 條之1 ，裁
    定依簡式審判程序審理；又簡式審判程序之證據調查，依刑
    事訴訟法第273 條之2 規定，不受同法第159 條第1 項審判
    外陳述排除之限制，再被告對於卷內之各項證據，亦不爭執
    證據能力，故卷內所列之各項證據，自得作為證據，合先敘
    明。
二、上揭事實，業據被告於警訊、偵查及本院審理時坦承不諱，
    核與證人乙○○、丙○○於警詢、偵查中證述之情節相符；
    並有屏東縣政府警察局道路交通事故現場圖、道路交通事故
    調查報告表(一)、(二)各1 份及寶建醫療社團法人寶建醫院診斷
    證明書2 紙、照片4 張附卷可稽。至被告雖於本院審理辯稱
    其時速並未到達70公里，惟被告於警詢時自承：「（肇事當
    時你行車速多少？）約70公里」等語（見警卷第10頁）；於
    本院審理時則坦承：「當時我自己不知道自己的時速，我覺
    得我沒有超速，我當時的速度大約五、六十，我當時跟警察
    說的時速並沒有很確定」等語（見本院卷第24頁）。是被告
    駕駛上開營業小貨車行經上開肇事路段，其速限應係超過該
    路段之行車速限50公里之事實，自堪認定。
三、按行車前應注意之事項，依下列規定：一、方向盤、煞車、
    輪胎、燈光、雨刮、喇叭、照後鏡及依規定應裝設之行車紀
    錄器、載重計與轉彎、倒車警報裝置等須詳細檢查確實有效
    ；又按行車速度，依速限標誌或標線之規定，無速限標誌或
    標線者；又按汽車行駛時，駕駛人應注意車前狀況及兩車併
    行之間隔，並隨時採取必要之安全措施，道路交通安全規則
    第89條第1 項第1 款、第93條第1 項前段、第94條第3 項分
    別定有明文；被告於上開時地駕駛上開營業小貨車，本應遵
    守上述交通安全規則之規定，且依卷附道路交通事故調查報
    告表(一)所載，本案車禍事故發生當時天候晴、日間自然光線
    、柏油路面無缺陷、道路無障礙物、視距良好等情狀，並無
    不能注意之情事，被告竟疏未注意行車前應注意煞車裝置須
    詳細檢查確實有效，並應注意該路段之行車時速不得超過50
    公里，且復疏未注意車前狀況，在上開路口因煞車不及，致
    從後直接撞擊等待紅燈臨停於上開路口機車待停區後方由丙○○駕駛搭載乙○○之車牌號碼為8M-3272 之自用小客車，
    以致丙○○受有左膝及下背部挫傷、頭部外傷等傷害；乙○○受有頸部挫傷等傷害，被告自有過失；而告訴人乙○○、
    丙○○各該傷勢確導因於本案車禍事故而致，是被告之過失
    駕車行為與告訴人乙○○、丙○○之受傷結果間，乃具有相
    當因果關係至明。是本件事證明確，被告上開過失傷害犯行
    ，堪以認定，應予以依法論科。
四、又按刑法第284 條第2 項後段之業務過失致重傷罪，以行為
    人之過失，係基於業務上行為而發生者為限，而所謂業務，
    係指個人基於社會地位繼續反覆所執行之事務，包括主要業
    務及其附隨之準備工作與輔助事務在內，最高法院71年臺上
    字第1550號著有判例可資參照。查被告係受雇於寶生股份有
    限公司，平日係以駕駛小貨車載運貨品為業，此為被告於警
    詢時所自承（見警卷第5 頁背面），是被告係從事駕駛業務
    之人。故核被告所為，係犯刑法第284 條第2 項前段之業務
    過失傷害罪；被告一過失行為致證人乙○○及丙○○成傷，
    為一行為而觸犯數罪名之想像競合犯，應從一重之刑法第
    284 條第2 項之業務過失傷害罪處斷。又被告於肇事後仍停
    留於案發現場，並於有偵查犯罪權限之機關及公務員發覺其
    犯罪前，主動向負責處理之員警自承係其駕車發生前揭車禍
    ，進而接受裁判等情，有前揭卷附屏東縣政府警察局道路交
    通事故談話紀錄表、肇事人自首情形紀錄表各1 份在卷可參
    （見警卷第10頁、第29頁），是被告此舉當認合於自首要件
    ，爰依刑法第62條前段規定減輕其刑。爰審酌被告因疏未注
    意行車前應注意煞車裝置須詳細檢查確實有效，並應注意該
    路段之行車時速不得超過50公里，且復疏未注意車前狀況而
    肇生本件交通事故，以致被害人受有相當程度之肢體傷害，
    過失程度非輕，兼衡被告素行尚佳（見臺灣高等法院被告前
    案紀錄表），被告犯後始終坦承犯行，態度良好，顯有悔意
    ，另與被害人乙○○就民事損害部分業已達成和解，此有卷
    付之本院98年度調字第59號調解筆錄1 份在卷可稽（見本院
    卷第27頁），至被告雖與被害人丙○○就民事賠償部分無法
    達成和解，惟被告於本院審理時已經表示願意賠償20萬元與
    被害人丙○○，但為被害人丙○○所不接受，故被告並非無
    誠意賠償，及其犯罪手段、情節等一切情狀，量處如主文所
    示之刑；又審酌其年齡、職業、收入、社會地位等節，並諭
    知易科罰金之折算標準如主文所示，以資儆懲。
五、末查被告未曾因故意犯罪受有期徒刑以上刑之宣告，此有臺
    灣屏東地方法院檢察署刑案資料查註紀錄表及臺灣高等法院
    被告前案紀錄表各1 份附卷可佐，其經此教訓，自當知所警
    惕而無虞再犯，本院綜核各情認上開有期徒刑之宣告，已足
    策其自新，所宣告之刑，以暫不執行為適當，併依法諭知緩
    刑2年，用啟自新。
六、至公訴意旨認被告前開駕駛營業小貨車之過失傷害行為，同
    時致告訴人乙○○受有前揭傷害，因認被告就此部分，亦涉
    有刑法第284 條第2 項前段之業務過失傷害罪嫌云云。經查
    ：
  (一)告訴乃論之罪，告訴人於第一審辯論終結前，得撤回其告訴
    ；又告訴經撤回者，法院應諭知不受理之判決；刑事訴訟法
    第238 條第1 項、第303 條第3 款分別定有明文。
  (二)首揭被告過失傷害告訴人乙○○之犯行，依刑法第287 條前
    段之規定須告訴乃論。茲據告訴人乙○○於本院審理中具狀
    撤回告訴（見本院卷第26頁），揆諸前開說明，本應為諭知
    不受理之判決，惟因公訴意旨認此部分犯行與前開經論罪科
    刑之部分，有想像競合之裁判上一罪關係，是以本院就此爰
    不另為不受理之諭知。
據上論斷，應依刑事訴訟法第273 條之1 第1 項、第299 條第1
項前段，刑法第284 條第2 項、第41條第1 項前段、第55條、第
74條第1 項第1 款，判決如主文。
本案經檢察官劉昀到庭執行職務。
中    華    民    國    98    年    6     月    30    日
                  交通法庭    法  官  許蓓雯
以上正本證明與原本無異。
如不服本判決應於收受判決後10日內向本院提出上訴書狀，並應
敘述具體理由；其未敘述上訴理由者，應於上訴期間屆滿後20日
內向本院補提理由書（均須按他造當事人之人數附繕本）「切勿
逕送上級法院」。
中    華    民    國    98    年    7     月    1     日
                              書記官  鄭美雀
本案論罪科刑法條：
中華民國刑法第284條第2項
從事業務之人，因業務上之過失傷害人者，處1 年以下有期徒刑
、拘役或1 千元以下罰金，致重傷者，處3 年以下有期徒刑、拘
役或2 千元以下罰金。


司法院資訊處製作；財團法人民間司法改革基金會備份。
